臺灣高雄地方法院交通事件裁定　　　　96年度交聲字第1086號
原處分機關　高雄市政府交通局
異　議　人　甲○○
上列受處分人因聲明異議案件，對於高雄市交通事件裁決中心96
年10月22日所為之處分（原處分：高市府交裁字第裁32-B000000
00號），聲明異議，本院裁定如下：
    主  文
原處分關於甲○○汽車駕駛人酒精濃度超過規定標準，吊扣駕駛
執照十二個月部分撤銷。
上開撤銷部分不罰。
    理  由
一、原處分意旨略以：原處分機關以異議人即受處分人甲○○於
    民國96年10月13日下午8 時7 分許，飲酒後其呼氣酒精濃度
    達每公升0.39毫克，超出每公升0.25毫克之規定標準以上，
    而仍騎乘車牌號碼DPX-223 號輕型機車行駛，經警舉發違反
    道路交通管理處罰條例第35條第1 項第1 款規定，而填製舉
    發違反道路管理事件通知單，並將異議人移送高雄市交通事
    件裁決中心，因異議人未曾考領機車駕駛執照，係依道路交
    通安全規則第61條第1 項第3 款持大貨車駕駛執照而駕駛輕
    型機器腳踏車，而裁決吊扣異議人之職業聯結車駕駛執照12
    月。
二、聲明異議意旨略以：異議人因駕駛輕機車酒後駕車而遭警方
    開單舉發，卻遭吊扣職業聯結車駕照12個月，交通事件裁決
    中心所為之處分顯有錯誤等語。
三、按汽車駕駛人，駕駛汽車經測試檢定有酒精濃度超過規定標
    準之情形者，處15,000元以上60,000元以下罰鍰，並當場移
    置保管其車輛及吊扣其駕駛執照1 年，道路交通管理處罰條
    例第35條第1 項第1 款定有明文。而所謂酒精濃度超過規定
    之標準者，依道路交通安全規則第114 條第2 款之規定，係
    指汽車駕駛人飲用酒類或其他類似物後其吐氣所含酒精濃度
    超過每公升0.25毫克或血液中酒精濃度超過0.05% 以上者。
    次按汽車駕駛人，因違反本條例及道路交通安全規則之規定
    ，受吊銷駕駛執照處分時，吊銷其持有各級車類之駕駛執照
    ，亦為道路交通管理處罰條例第68條所明定，而此規定係於
    94年12月14日修正公布，並於95年3 月1 日施行，而修正前
    之道路交通管理處罰條例第68條則係規定「汽車駕駛人，因
    違反本條例及道路交通安全規則之規定，受吊扣或吊銷駕駛
    執照處分時，吊扣或吊銷其持有各級車類之駕駛執照」，其
    修法意旨，係以「原條文將違規駕駛人所持有之各級車類駕
    駛執照一併吊扣或吊銷，失之過酷，影響人民工作及生活甚
    鉅」為由，而刪除吊扣駕駛人駕駛執照時，應吊扣駕駛人持
    有各級車類駕駛執照之規定，是依現行道路交通管理處罰條
    例，已無得吊扣駕駛人所持有他級駕駛執照之依據存在，從
    而，於為吊扣駕駛人駕駛執照之處分時，自僅得吊扣駕駛人
    違規時所駕駛該級車類之駕駛執照，以限制其繼續駕駛該級
    車類行駛道路之權利，若駕駛人並無該級車類之駕駛執照，
    或雖曾持有該級車類之駕駛執照，然該駕駛執照業經吊銷、
    吊扣，即無從再執行吊扣該級車類駕駛執照之處分。
四、經查：
  (一)本件異議人於前揭時、地因酒後騎乘輕型機車違規，而有違
    反道路交通管理處罰條例第35條第1 項第1 款之行為，有呼
    氣酒精濃度測試單、高雄市政府警察局舉發違反道路交通管
    理事件通知單各1 張附卷可稽，且為異議人所不爭執，是此
    部分事實應堪認定。
  (二)異議人於本件違規行為時，係依道路交通安全規則第61條第
    1 項第3 款規定，以其領有職業聯結車駕駛執照而駕駛輕型
    機車，故原處分機關吊扣異議人之職業聯結車駕駛執照。揆
    諸前揭說明，異議人既係駕駛輕型機車違反道路交通管理處
    罰條例第35條第1 項第1 款之規定，依法即僅能吊扣其輕型
    機車駕駛執照12個月，並無得吊扣異議人持有他級駕駛執照
    之依據，異議人有上開違規行為，雖造成道路使用者莫大之
    危險而顯屬未當，然原處分機關逕行裁處吊扣異議人之職業
    聯結車駕駛執照，亦難謂係適法之處分。至於上開處置方式
    ，可能產生無照駕駛之駕駛人所受之裁罰無庸遭吊扣駕駛執
    照，反而較有照駕駛之駕駛人需受吊扣駕駛執照處罰為利之
    疑慮，然原處分機關之裁決除與前揭道路交通管理處罰條例
    第68條之修法意旨不相符合外，其採取之方法將剝奪駕駛人
    駕駛各級車類車輛之利益，甚而使職業駕駛人之生計遭受影
    響，所造成之損害亦可能與欲達成目的之利益顯失均衡，與
    行政程序法第7 條第3 款所明定行政行為所應遵守之比例原
    則相悖，尚難謂為妥適。至移送書雖援引交通部95年5 月8
    日交路字第0950030639號函、94年9 月15日交路字第094005
    1433號函、89年8 月30日交路字89字第008861號函釋，認為
    領有駕駛執照之駕駛人，於無照駕駛不同級之車輛違反道路
    交通管理處罰條例第35條時，仍可吊扣其所持有之其他駕駛
    執照。惟按法官依據法律獨立審判，為憲法第80條所明定，
    且依司法院大法官會議釋字第137 號、第216 號解釋意旨，
    各機關依其職掌就有關法規為釋示之行政命令，法官於審判
    案件時，固可予以引用，但仍得依據法律，表示適當之不同
    見解，並不受其拘束。而道路交通管理處罰條例第68條規定
    業經修正，且行政行為採取之方法所造成之損害不得與欲達
    成目的之利益顯失均衡，均已如前所述，準此，交通部前開
    函文於此自不宜再予援用。
五、綜上，原處分機關未考量道路交通管理處罰條例第68條規定
    業已修正，仍吊扣異議人聯結車駕駛執照，即有違誤。是本
    件異議為有理由，原處分關於裁處吊扣異議人聯結車駕駛執
    照部分，應由本院予以撤銷。
六、依道路交通案件處理辦法第20條前段，裁定如主文。
中　　華　　民　　國　　96　　年　　11　　月　　8 　　日
                  交通法庭    法　官  蔡書瑜
以上正本證明與原本無異。
如不服本裁定，應於收受送達後5 日內向本院提出抗告狀。
中　　華　　民　　國　　96　　年　　11　　月　　8 　　日
　　　　　　　　　　　　　　　書記官  邱靜銘
